【裁判字號】    90,交易,17
【裁判日期】    900731
【裁判案由】    業務過失傷害
【裁判全文】
臺灣基隆地方法院刑事判決                            九十年度交易字第一七號
    公  訴  人  臺灣基隆地方法院檢察署檢察官
    被      告  乙○○
右列被告因業務過失傷害案件，經檢察官提起公訴（八十九年度偵字第三三一六號）
，本院判決如左︰
    主  文
乙○○從事業務之人，因業務上之過失傷害人，處有期徒刑月，如易科罰金，以
佰元折算壹日。
    事  實
一、乙○○為職業小客車駕駛，為從事業務之人，於民國八十九年七月二十六日下午
    六時三十分左右，駕駛車牌號碼２Ｍ─８０７號營業用小客車，由基隆市區往金
    山方向行駛，途經基隆市○○○路一○八之一號前交岔路口欲右轉時，本應注意
    汽車駕駛人應注意右轉時右側之來車狀況，並應停讓右側行駛車輛先行，而依當
    時情形，又無不能注意之情事，竟疏於注意同向適有由甲○○所騎乘車牌號碼Ｌ
    ＯＺ─５４６號之重型機車亦無照越級駕駛（僅有輕型機車駕駛執照）且疏未注
    意車前狀況而行駛在其車輛右側，乙○○貿然於通過上開交岔路口時右轉，使甲
    ○○閃避不及，遭乙○○駕車撞擊倒地，受有左肱骨近端骨折、左前臂裂傷、下
    唇裂傷及上二顆門牙斷裂等傷害。
二、案經甲○○告訴基隆市警察局第四分局報告臺灣基隆地方法院檢察署檢察官偵查
    起訴。
    理  由
一、訊據被告乙○○固坦承於右揭時間、地點與告訴人甲○○發生車禍，造成告訴人
    受傷等情，惟矢口否認有何業務上過失，辯稱伊當時要往右前方行駛，告訴人在
    伊右後方，伊有打右轉方向燈且已完成右轉動作，係因告訴人未減速才會與伊發
    生碰撞，且告訴人並無重型機車駕照而越級駕駛云云。然查：
  (一)右揭犯罪事實業據告訴人指訴明確，告訴人因此受有左肱骨近端骨折、左前臂裂
    傷、下唇裂傷及上二顆門牙斷裂等傷害，有長庚紀念醫院診斷證明書一紙附卷可
    按。且告訴人所駕駛之車輛係直行車，然肇事地點已偏離直行車道，此有臺灣基
    隆地方法院檢察署檢察官勘驗筆錄、現場照片及肇事現場圖可稽，則告訴人指稱
    因被告突然右轉，伊閃避不及遭撞擊跌倒等語，核與事實相符。
  (二)被告雖辯稱伊當時已完成右轉動作，惟其初於偵查中數度供稱：「我有打方向燈
    ，但看到她從後面過來，我就將方向盤打正」、「我當時要右轉，打方向盤時，
    我有打方向燈，從後視鏡看到她過來，我即回正，結果她就撞上來了」（臺灣基
    隆地方法院檢察署八十九年度偵字第三三一六號偵查卷第十九、二十七頁參照）
    等語，堪認被告當時尚未完成右轉動作，否則應無自後視鏡看見告訴人後得以立
    刻將方向盤回正之可能，則其如有注意汽車右側狀況，應不致無法即時避免與告
    訴人發生碰撞。又本案肇因於被告駕車行經行車管制號誌路口右轉彎，疏未注意
    右側狀況致與告訴人碰撞，已如前述認定，另臺灣省基宜區車輛行車事故鑑定委
    員會九十年五月二日基宜鑑字第九○○一六八號函附鑑定意見書、臺灣省車輛行
    車事故覆議鑑定委員會九十年七月十八日府覆議字第九○一二六六號函示覆議意
    見均亦同此見解。至告訴人無重型機車駕駛執照而越級騎乘重型機車，業據其自
    承在卷，其疏未注意車前狀況而與被告駕車發生撞擊，固同有過失甚明，惟告訴
    人就本件車禍之發生雖屬與有過失，但尚未能據此解免被告之刑事過失責任，附
    此敘明。
  (三)按車輛行駛時，駕駛人應注意車前狀況，隨時採取必要之安全措施，道路交通安
    全規則第九十四條第三項定有明文，被告駕車自應注意上述道路交通安全規定。
    且依當時路狀，又無不能注意之情形，竟疏未注意而貿然右轉，以致肇事使告訴
    人受傷，被告應有過失甚明，且被告過失駕駛行為，與被害人之受傷間，具有相
    當因果關係。本案事證明確，被告犯行堪可認定，應依法論科。
二、查被告乙○○係營業小客車駕駛，為從事駕駛業務之人，業據其供承在卷，其因
    業務過失致告訴人成傷，核其所為，係犯刑法第二百八十四條第二項之業務過失
    傷害罪。爰審酌被告為肇事主因，而其素行尚佳，身為職業駕駛本負有較高之道
    路交通安全注意義務，本件肇事告訴人亦有疏失而為肇事次因，併其迄未能與告
    訴人達成和解賠償損害等一切情狀，量處如主文所示之刑示懲，併諭知易科罰金
    之折算標準。
三、據上論斷，應依刑事訴訟法第二百九十九條第一項前段，刑法第二百八十四條第
    二項、第四十一條第一項，罰金罰鍰提高標準條例第一條前段、第二條，判決如
    主文。
本案經檢察官黃士元到庭執行職務。
中      華      民      國    九十      年      七      月    三十一    日
                                  臺灣基隆地方法院交通法庭
                                      審判長法  官  邱志平
                                            法  官  林玉珮
                                            法  官  楊皓清
右正本證明與原本無異。
對於本件判決如有不服，應於收受送達後十日內，向本院提出上訴書狀，上訴於臺灣
高等法院，並按他造當事人之人數附具繕本。
                                            書記官  邱李和
中      華      民      國    九十      年      八      月      二      日
附錄犯罪法條
刑法第二百八十四條第二項：
從事業務之人，因業務之過失傷害人者，處一年以下有期徒刑、拘役或一千元以下罰
金。致重傷者，處三年以下有期徒刑、拘役或二千元以下罰金。


司法院資訊處製作；財團法人民間司法改革基金會備份。
